臺北高等行政法院判決　　　　　　　　　　　　　　　　九十年度訴字第一四三號
　　　　　　　　　　　　　　　.
　　原　　　告　甲○○
　　被　　　告　勞工保險局
　　代　表　人　廖碧英總經理.
　　訴訟代理人　乙○○
　　　　　　　　丙○○
右當事人間因勞保事件，原告不服行政院勞工委員會中華民國八十九年十一月八日台
八十九勞訴字第○○三六一九五號訴願決定，提起行政訴訟，本院判決如左：
　　主  文
訴願決定撤銷。
訴訟費用由被告負擔。
　　事  實
一、事實概要：原告以其離職退保後罹患塵肺症，於民國八十八年十月二十一日申請
    職業病殘廢給付，並檢送敏盛綜合醫院八十八年十月二十日開具之殘廢診斷書、
    塵肺症診斷書及其胸部ｘ光片為證。被告審查後，以原告所患未達勞工保險條例
    第五十三條附表即勞工保險殘廢給付標準表給付標準，核定不予給付。原告不服
    ，申請審議，經勞工保險監理委員會（下稱監理會）審定駁回，提起訴願，亦遭
    決定駁回，遂提起行政訴訟。
二、兩造聲明：
　(一)原告聲明：訴願決定及原處分均撤銷。
　(二)被告聲明：駁回原告之訴。
三、兩造之陳述：
  (一)原告主張之理由：
    原告於八十九年八月四日以掛號寄出訴願書，副本一併寄送被告及監理會，惟寄
    送勞工保險委員會之訴願書，不知何故遭退回，故重新寄送後，日期有所延誤，
    此可比對其餘副本之收受日期為證。
　(二)被告主張之理由：
    1.程序方面：
      原告申請殘廢給付，經被告核定不予給付。原告不服，向監理會提起爭議審議
      遭駁回後，續向行政院勞工委員會提起訴願，經該會以原告係於八十九年七月
      七日收受審定書，惟遲至八十九年八月十五日始提起訴願，經扣除二日之在途
      期間後，仍逾法定期間，程序不合，應不予受理在案。
    2.實體方面：
      原告以其離職退保後罹患塵肺症申請職業病殘廢給付，並檢送敏盛綜合醫院
        八十八年十月二十日開具之殘廢診斷書、塵肺症診斷書及其胸部ｘ光片為證
        ，被告據以核定原告所患不符合標準表，應不予給付。
      查塵肺症障害等級之審定，應按照「胸腹部臟器障害」等級審定之原則而審
        定，並須依各種檢查方式檢定。症度之區分基準，祗係塵肺症審定為職業病
        之基準，故規定被審定為第二症度以上者，始為勞工保險職業病，其殘廢給
        付之等級及標準，仍須依上開綜合審定原則並就肺功能損失程度之臨床症狀
        而審定之。故雖同為塵肺症患者，惟因塵肺症分布密度、塵肺症度及心肺功
        能檢查結果等均不同，給付等級自有差異。又依勞工保險條例施行細則第八
        十條規定，行政院勞工委員會本於勞工保險業務中央主管機關之地位，自得
        訂定「勞工保險塵肺症障害等級肺功能損失程度審定標準」。且該標準係本
        於勞工保險殘廢給付標準表胸腹部臟器障害相關項目之規定，依各項目被保
        險人喪失勞動能力、其日常生活或社會生活活動所受影響及其需他人扶助之
        情形訂出各項目對應之肺功能指數，俾被告於審查時有進一步之標準可資參
        照，其內容係基於勞工保險殘廢給付標準表胸腹部臟器障害相關項目之規定
        ，並非另立一相抵觸之標準。被告於審查時仍應依殘廢診斷書、塵肺症診斷
        書及被保險人之胸部ｘ光片作綜合審查後依勞工保險殘廢給付標準表之規定
        核定殘廢項目及等級，故該標準表並無抵觸法律之問題。被告根據原告所送
        之殘廢診斷書、塵肺症診斷書，經被告專業醫師審查，以其肺功能檢查數據
        為：FEV1：八十八%，FVC：八十%，FEV1/ FVC：八十六‧三%，其肺功能正
        常，不符殘廢給付標準，並經監理會專業醫師所認同，可見被告之原核定並
        無不法。
　  理  由
一、被告代表人於原告起訴後之九十年九月十日變更為廖碧英，業據具狀聲明承受訴
    訟，合先敘明。
二、按「訴願之提起，應自行政處分達到或公告期滿之次日起三十日內為之。」「訴
    願人誤向原行政處分機關或受理訴願機關以外之機關提起訴願者，以該機關收受
    之日，視為提起訴願之日。」「訴願人不在受理訴願機關所在地住居者，計算法
    定期間，應扣除其在途期間。」為訴願法第十四條第一項、第四項及第十六條第
    一項前段所明定。查原告以其罹患塵肺症申請職業病殘廢給付，經被告核定不予
    給付後，向監理會申請審議遭審定駁回，係於八十九年七月七日收受該審定書，
    有掛號郵件收件回執在審定卷可稽。計其提起訴願之期間自八十九年七月八日起
    算，原告住所在台北縣，扣除在途期間二日，至八十九年八月八日屆滿，而原告
    已於八十九年八月七日向監理會提出訴願書（載明「此致行政院勞工委員會」）
    ，有加蓋監理會收件章之訴願書在審定卷可按，揆諸首開規定，顯未逾期訴願。
    訴願決定機關因監理會未將該訴願書函送辦理，誤依原告另於八十九年八月十五
    日提出之訴願書，認其訴願已逾法定期間，決定不予受理，自非合法，應由本院
    將訴願決定撤銷，由訴願決定機關自審體審查後，另為適法之決定。
三、據上論結，本件原告之訴為有理由，依行政訴訟法第九十八條第三項前段，判決
    如主文。
中　　華　　民　　國　　　九十一　　　年　　　六　　　月　　　十二　　　日
                 臺 北 高 等 行 政 法 院   第 一 庭
                                審 判 長 法  官　鄭 忠 仁
                                         法  官　林 育 如
                                         法  官　楊 莉 莉
右為正本係照原本作成。
如不服本判決，應於送達後二十日內，向本院提出上訴狀並表明上訴理由，如於本判
決宣示後送達前提起上訴者，應於判決送達後二十日內補提上訴理由書（須按他造人
數附繕本）。
中　　華　　民　　國　　　九十一　　　年　　　六　　　月　　　十二　　　日
            　　　　　　　　     　      書記官  黃 舜 民
